臺灣高雄地方法院刑事判決　　　　　　　　　　　　九十三年度訴字第二七六六號
　　公　訴　人　臺灣高雄地方法院檢察署檢察官
　　被　　　告　甲○○
右列被告因偽造文書案件，經檢察官提起公訴（八十八年度偵字第二一二八七、二二
三四一、二三三二○號、八十九年度偵字第四八八六、七八九二、一五二二五號），
本院判決如左：
    主  文
甲○○共同行使明知為不實之事項，而使公務員登載於職務上所掌之公文書，足以生
損害於公眾，處有期徒刑參月，如易科罰金，以佰元折算壹日。
    事  實
一、甲○○為大陸地區人士，因思進入臺灣地區打工，惟無合法入境管道。而乙○○
    （業經本院審結）明知大陸地區人民未經許可，不得以非法方法入境台灣地區，
    竟於八十七年底及八十八年間，因柯文敏（業經本院審結）允諾給付新台幣五萬
    元「人頭費」之代價，柯文敏、乙○○二人共謀以「假結婚真打工」方式，媒介
    大陸地區女子甲○○非法進入台灣，其等二人與甲○○基於明知為不實之事項而
    使公務員登載於職務上所掌公文書之犯意聯絡，由柯文敏八十八年三月初，安排
    乙○○（以人頭方式）前往大陸地區福建省福州市，並於八十八年五月四日，與
    大陸地區女子甲○○共同至大陸地區福建省福州市公證處完成公證結婚之手續。
    嗣乙○○明知與甲○○間之婚姻欠缺結婚真意，為無效之婚姻，竟仍持在大陸地
    區福建省福州市公證處製作之結婚證書及經「財團法人海峽交流基金會」之認證
    書等文書，於八十八年七月十二日至台南縣後壁戶政事務所填具「結婚登記申請
    書」，申請辦理結婚之
    該戶政事務所不知情之公務員陷於錯誤，將上開不實結婚事項登載於職務上所掌
    之
    由柯文敏基於同一目的，持據上開記載不實之
    填具之大陸地區人民進入台灣地區旅行證申請書、保證書、委託書等相關文件，
    向入出境管理局申請配偶來台探視，致使入出境管理局不知情之公務員陷於錯誤
    ，將前開不實事項登載於職務上所掌之大陸地區人民進入台灣地區旅行證申請書
    、保證書等相關文件，足生損害於入出境機關對於大陸人民入出境台灣資料管理
    之正確性，並經入出境管理局核准入境，發給甲○○入境許可證。嗣大陸地區女
    子甲○○接獲核准來台探親之文件後，於八十八年八月十六日由高雄小港機場入
    境，由柯文敏前往機場接機，將大陸地區女子甲○○帶往高雄縣鳳山市○○路二
    十六號十樓柯文敏家中，並伺機由柯文敏媒介非法工作賺錢，從事與來台目的不
    符之活動或工作，為警於八十八年八月十八日在上址查獲，始循線得知上情。
二、案經鳳山憲兵隊、高雄縣警察局鳳山分局、高雄市政府警察局苓雅分局報請及台
    灣高雄地方法院檢察署檢察官自動檢舉偵查起訴。
    理  由
壹、程序部分：
    按「被告以外之人於審判外之言詞或書面陳述，除法律有規定者外，不得作為證
    據。」固為刑事訴訟法第一百五十九條第一項所明定，惟該條文係於九十二年一
    月十四日經總統公布，依刑事訴訟法施行法第七條之二之規定，該條文應自中華
    民國九十二年九月一日施行。而同日公布施行之新修正刑事訴訟法施行法增訂第
    七條之三復規定：「中華民國九十二年一月十四日修正通過之刑事訴訟法施行前
    ，已繫屬於各級法院之案件，其以後之訴訟程序，應依修正刑事訴訟法終結之。
    但修正刑事訴訟法施行前已依法程序進行之訴訟程序，其效力不受影響。」本件
    係於八十九年七月二十七日起訴繫屬於本院，則證人柯文敏、乙○○在本案警詢
    、偵查中之證述與於九十二年九月一日以前在本院訊問時所為之陳述，均於九十
    二年九月一日新修正刑事訴訟法第一百五十九條施行前提出於本院，均屬在新修
    正刑事訴訟法施行前依舊訴訟法法定程序踐行之訴訟程序，依上開規定，其效力
    不受新修正刑事訴訟法第一百五十九條第一項之限制，合先敘明（最高法院九十
    三年度台上字第二○三號判決參照）。
貳、實體部分：
一、訊據被告甲○○矢口否認有上開犯行，辯稱：伊與乙○○係真結婚，伊交人民幣
    五萬元給大陸之介紹人王翠兒是不管真結婚、假結婚都要交那麼多，不然伊老公
    乙○○就要付二十五萬元云云；惟查被告甲○○係為要來臺灣打工賺錢而向親朋
    借貸並付人民幣五萬八千元（與前述之五萬元略有不同）給王翠兒後與乙○○辦
    理假結婚手續來臺灣打工賺錢，業據被告於警訊中坦承是認，核與同案被告乙○
    ○、柯文敏於警詢、偵訊及審理中所述之情節相符，同案被告乙○○、柯文敏均
    承認乙○○有收受柯文敏交付五萬元人頭費之之代價，二人共同基於意圖營利之
    犯意共謀以「假結婚、真打工」方式，媒介大陸地區女子甲○○非法進入台灣及
    明知為不實之事項而使公務員登載於職務上所掌公文書之情事；雖證人即同案被
    告乙○○嗣於本院審理時改口稱及證稱：伊與大陸女子甲○○開始是要假結婚，
    後來去大陸看到甲○○後，是真的與她結婚，我們還有去蜜月（本院八十九年十
    二月一日筆錄）；後來柯文敏接機前沒有通知我，他將被告帶到他家，然後通知
    我要帶被告去辦理對保手續，憲兵就到到場查獲云云（本院九十三年十一月十七
    日筆錄）。然此無非係證人即同案被告乙○○嗣後對本件被告甲○○動了真情，
    而於被告甲○○被查獲遭遣返大陸後再為被告甲○○辦理入境事宜，為使被告甲
    ○○能停留在臺灣之迴護之詞，惟究與其上開犯行之成立不生影響，自不足採。
    而被告甲○○前揭辯解無非卸責之詞，亦無足採。此外並有被告與乙○○大陸地
    區結婚證明書、中華民國台灣地區旅行證、甲○○入出境管理局旅客證件留存收
    據、海基會證明書附卷可參，從而，本件事證已明，被告犯行洵堪認定，應予依
    法論科。
二、按大陸地區人民進入台灣地區旅行證申請書、保證書等文件，為入出境管理局之
    公務員職務上所掌之公文書，該管公務員對於
    實質審查之權，而被告無結婚之真意，竟持上開申請書、保證書等文件向內政部
    警政署入出境管理局申請大陸地區人民以探親名義進入台灣地區，核被告甲○○
    所為，係犯刑法第二百十六條、第二百十四條之行使使公務員登載不實公文書罪
    。其使公務員登載不實之低度行為，應為行使之高度行為吸收，不另論罪。被告
    甲○○與乙○○、柯文敏就上揭犯行，有犯意聯絡及行為分擔，皆為共同正犯。
    爰審酌被告甲○○係為來臺灣打工賺錢之動機而非法進入台灣地區之行為，有足
    以妨害台灣地區安全之虞，惟其智識程度、生活及經濟狀況均不佳，誤蹈法網，
    被告之品行，犯罪之動機、目的、手段，及犯後否認犯行之態度等一切情況，量
    處如主文所示之刑，並諭知易科罰金之折算標準，以資懲儆。
據上論斷，應依刑事訴訟法第二百九十九條第一項前段，刑法第二十八條、第二百十
六條、第二百十四條、第四十一條第一項前段，罰金罰鍰提高標準條例第一條前段、
第二條，判決如主文。
本案經檢察官丙○○到庭執行職務。
中      華      民      國      九十三    年    十一    月    二十六    日
                                  臺灣高雄地方法院刑事第十庭
                                      審判長法  官  張世賢
                                            法  官  王啟明
                                            法  官  呂曾達
右為正本，係照原本作成，證明與原本無異。
如不服本判決，應於送達後十日內，向本院提出上訴狀。
                                            書記官  顏平國
中      華      民      國      九十三    年    十一    月    二十六    日
附錄本判決論罪之法條：
中華民國刑法第二百一十六條
(行使偽造變造或登載不實之文書罪)
行使第二百十條至第二百十五條之文書者，依偽造、變造文書或登載不實
事項或使登載不實事項之規定處斷。
中華民國刑法第二百一十四條
(使公務員登載不實罪)
明知為不實之事項，而使公務員登載於職務上所掌之公文書，足以生損害
於公眾或他人者，處三年以下有期徒刑、拘役或五百元以下罰金。
